臺灣臺南地方法院刑事判決　　　　　　　　　　　　九十二年度交簡上字第三八號
　　上　訴　人
　　即　被　告　甲○○
右列上訴人即被告因公共危險案件，不服本院臺南簡易庭民國九十二年四月二日、九
十二年度南交簡字第四三八號簡易判決（臺灣臺南地方法院檢察署檢察官聲請簡易判
決處刑書案號：九十二年度偵字第三三五六號），提起上訴，本院管轄之第二審合議
庭判決如左：
    主  文
原判決撤銷。
甲○○服用酒類，不能安全駕駛動力交通工具而駕駛，累犯，處拘役伍拾玖日，如易
科罰金，以參佰元折算壹日。
    事  實
一、甲○○於民國八十六年間因過失傷害案件，經台灣高等法院，以八十七年度交上
    易字第五四六號判決，判處有期徒刑三月確定；於八十七年間因侵占案件，經台
    灣台北地方法院以八十八年度易字第二三０號判決，判處有期徒刑四月確定，並
    分別於八十八年七月七日及八十九年八月三日執行完畢。仍不知警愓，又於九十
    二年三月一日四時五十五分許，飲酒後已達不能安全駕駛動力交通工具之程度，
    仍駕駛車牌號碼ＨＮ－六七○一號自小客車，沿台南市○○路由東向西方向行駛
    ，行駛至該路二段一三二號前時，因不勝酒力行車不穩，其右前車頭處，撞及同
    向停放於路旁停車格內，姜紹聖所有之車牌號碼Ｙ八－七七八○號自用小客車左
    後車尾保險桿處。甲○○於犯罪未發覺前打電話報警，並向到場處理之警員自首
    而接受裁判，並經警測得其吐氣所含酒精濃度為每公升○‧六一毫克。
二、案經台南市警察局第二分局移請臺灣臺南地方法院檢察署檢察官偵查後聲請簡易
    判決處刑。
    理  由
一、訊據上訴人即被告甲○○對於右揭時、地酒後駕車之事實於本院行準備程序中坦
    承不諱，此部分事實並有吐氣酒精濃度測試報告表、處理交通事故紀錄表、台南
    市警察局舉發違反道路交通管理事件通知單、車輛移置保管單各一紙附卷可稽當
    可認定。又被告肇事後犯罪未被有偵查權之公務員或機關發覺前，向到場處理之
    員警自首坦承犯行，進而接受裁判，此有台南市警察局九十二年九月二十九日南
    市警勤字第○九二○○三五二四五號函可稽，此部分事實亦堪認定。惟被告又辯
    稱：
    (一)我是因為車輛右前輪三角架上之和尚頭斷裂仆倒，機械故障才出車禍，我雖曾
    飲酒，但尚未達不能安全駕駛動力交通工具之程度。(二)於警局中並未製作刑法第
    一百八十三條之三案件測試觀察紀錄表、生理測試、狀態報告表云云。
二、經查：
    (一)被告肇事後其車輛之右前車輪與車身呈平行狀態之事實，有現場照片可稽，足
      認被告辯稱其車輛之三角架、和尚頭處斷裂等語應堪採信。今應審酌者為被告
      車輛三角架、和尚頭處，係行駛中斷裂以致車輛失控，而撞及被害人之車輛，
      抑或撞擊被害人之車輛後始導致該處斷裂。被告雖辯稱係先斷裂後始造成行車
      不穩，以致撞及被告害人之車輛，然被告對此並未提出證據以供本院調查。且
      查車輛輪胎與車身底盤聯結之車架及和尚頭斷裂，將導致車輪與車身無法連結
      ，輪胎歪斜，如車輛繼續行駛必將於地面留下大遍刮地痕。然查被害人車輛遭
      被告撞擊之左後方保險桿處後方地面並無輪胎之刮地痕，刮地痕係起自撞及後
      之被害人車輛左前車輛旁起往前延伸十三點一公尺，此有到場處理員警製作之
      現場圖附於警卷可稽，亦即被告之車輛撞擊被害人之車輛後，其右前輪車架及
      和尚頭始歪斜斷裂，並於地面產生刮地痕，並非因斷裂後造成行車不穩而撞及
      被害人之車輛。故被告辯稱機械故障云云並不足採。
    (二)按酒精使用後對人體之影響，除造成自主神經系統亢奮，與認知功能之暫時性
      缺損外，與駕駛能力有關者，為對於移動景物的追蹤能力、經強光照射後恢復
      視力，及監視四周的注意力等，而此三種能力在夜間駕車尤其重要，許多人飲
      酒後因沒有可自覺的生理反應，以致腦部功能已缺損而仍不自知照常開車，此
      乃許多酒後駕車造成意外事故之主因之一（台北醫學院附設醫院精神科蔡尚穎
      主任論文「酒精對人體生理與行為之影響」參照），亦為刑法修正增訂第一百
      八十五條之三之立法理由。次按，許多研究指出呼氣酒精濃度達每公升０．二
      五毫克以上或血液中酒精濃度達０．０五﹪（五０mg/dl）以上，將使其複雜
      技巧障礙、駕駛能力變壞肇事率比未飲酒時高二倍（參見司法院第四十五、第
      四十六期司法業務研究會研究專輯刑事法律專題研究（十七）第三０七頁，中
      央警察大學交通學系暨交通管理研究所蔡中志——對飲酒不能安全駕駛之執法
      研究）。再者，道路交通安全規則第一百十四條第二款規定，汽車駕駛人飲酒
      後吐氣所含酒精成份（即濃度）超過每公升０．二五毫克以上者，不得駕車，
      即是基於酒精對人體中樞神經系統有麻醉作用，為維護安全駕駛，而為之禁止
      規定。另刑法第一百八十五條之三所稱服用酒類或其他相類之物，不能安全駕
      駛動力交通工具之公共危險條款，則屬抽像危險犯之規定，此種抽象危險犯係
      伴隨飲酒過量駕車之行為而當然成立。換言之，只需客觀上有此種行為出現，
      危險即視為存在，是否果真肇事，並不影響公共危險罪責之成立，然如確實因
      之駕車肇事，其刑責之明顯性，自更不待言。又參考德國、美國之認定標準，
      對於酒精濃度呼氣已達每公升０．五五毫克或血液濃度達０．一一％以上，肇
      事率為一般正常人之十倍，認為已達「不能安全駕駛」之標準；至於上揭數值
      以下之行為，如輔以其他客觀事實得作為「不能安全駕駛」之判斷，亦認為應
      依刑法第一百八十五條之三之規定移送法辦處以刑罰，此有法務部八十八年五
      月十八日法八八檢字第００一六六九號函可資參照。被告於上述時、地，酒後
      駕車肇事之事實，除據其供認屬實外，被告駕車肇事後，經警測得其吐氣之酒
      精濃度尚達每公升０．六一毫克，亦有吐氣酒精濃度測試報告表一紙在卷可按
      ，遠超法務部所定之每公升０．五五毫克之標準，參照右開說明可知，被告縱
      有優越之駕駛技巧可閃避道路之障礙，然有酒後駕駛能力降低之情形，而依前
      述道路交通安全規則之規定本不得駕車，被告竟無視上開規定，猶駕車外出，
      嗣後並因酒後行車不穩，致擦撞被害人之車輛，足證被告當時之注意力已無法
      集中，飲酒後確已影響其判斷力及肢體協調能力，故被告駕車當時，業已陷於
      不能安全駕駛之程度甚明。
    (三)次按刑法第一百八十三條之三案件測試觀察紀錄表及生理測試、狀態報告表係
      員警處理酒後駕車時記載被告有關人別資料、查獲、測試之時間、結果及觀察
      被告酒後神態職務上製作之報告，毋庸被告之簽名，員警於處理酒後駕車之過
      程中即可依其觀察而記載，本件被告酒後駕車肇事後，台南市交通車禍處理小
      組警員林文仁、台南市警察局第二分局民權派出所警員羅文成即分別製作完成
      前揭紀錄表及報告表，並附於警卷中，有警訊筆錄可稽，被告辯稱未作該測試
      云云，亦不足採信。是本件事證已臻明確，上訴人即被告犯行堪予認定。
三、核上訴人即被告所為，係犯刑法第一百八十五條之三服用酒類不能安全駕駛動力
    交通工具而駕駛罪。原審認上訴人即被告罪證明確，依刑事訴訟法第四百四十九
    條第一項前段、第四百五十四條第二項，刑法第一百八十五條之三、第四十七條
    、第四十一條第一項前段，罰金罰鍰提高標準條例第二條予以論科，判處有期徒
    刑三月，並諭知如易科罰金之折算標準，固非無見。然查被告犯罪後於未經發覺
    前即向到場之員警自承犯罪，自首而接受裁判，有本院所調閱之報案紀錄附卷可
    稽，應依刑法第六十二條前段之規定減輕其刑。原審未審酌於此尚非適法，上訴
    人即被告上訴非無理由，爰撤銷原判決，另為適當之裁判。爰審酌上訴人即被告
    犯罪所生損害及犯罪後態度等一切情狀，量處如主文所示之刑並諭知如易科罰金
    之折算標準。
四、被告經合法送達，無正當理由不到庭，爰依刑事訴訟法第三百七十一條之規定，
    不得其陳述，逕行判決。
據上論斷，應依刑事訴訟法第四百五十五條之一第三項、第三百六十九條第一項前段
、第三百七十一條、第三百六十四條、第二百九十九條第一項前段，刑法第一百八十
五條之三、第四十一條第一項前段、第六十二條前段，罰金罰鍰提高標準條例第二條
，判決如主文。
中      華      民      國    九十三    年    一    月十四      日
                                臺灣臺南地方法院刑事第八庭
                                    審判長法  官  吳  勇  輝
                                          法  官  鄭  燕  璘
                                          法  官  蔡  直  青
右正本證明與原本無異。
不得上訴。
                                          書記官  沈  建  杉
中      華      民      國    九十三    年    一    月      十四      日
論罪法條：
中華民國刑法第一百八十五條之三
服用毒品、麻醉藥品、酒類或其他相類之物，不能安全駕駛動力交通工具而駕駛者，
處一年以下有期徒刑、拘役或三萬元以下罰金。
